臺灣桃園地方法院民事判決　　　　　　　 96年度訴字第348號
原　　　告　張心怡即乙○○）.
兼　上一人
訴訟代理人　甲○○
被　　　告　戊○○
　　　　　　丙○○
　　　　　　丁○○
上列當事人間請求損害賠償事件，於民國96年6 月21日辯論終結
，本院判決如下：
    主  文
被告應連帶給付原告張心怡新台幣陸拾貳萬伍仟零參元、原告甲○○新台幣玖拾捌萬陸仟參佰參拾玖元及均自民國九十六年一月
十九日起至清償日止，按週年利率百分之五計算之利息。
原告其餘之訴駁回。
訴訟費用由被告連帶負擔百分之七十二，餘由原告張心怡負擔百
分之十一，甲○○負擔百分之十七。
本判決第一項於原告張心怡以新台幣貳拾壹萬元，原告甲○○以
新台幣參拾參萬元為被告供擔保後，得假執行；被告如分別以新
台幣陸拾貳萬伍仟零參元、新台幣玖拾捌萬陸仟參佰參拾玖元為
原告張心怡、甲○○供擔保後，得免為假執行。
原告其餘假執行之聲請駁回。
    事實及理由
甲、程序方面：本件被告丙○○未於言詞辯論期日到場，核無民
    事訴訟法第三百八十六條所列各款情形，爰准原告之聲請，
    由其一造辯論而為判決。
乙、實體方面：
一、原告主張：被告戊○○附載訴外人柯宜君於民國94年10月11
    日上午，騎乘車號CPS-016 號重型機車，由桃園縣龜山往臺
    北方向行駛，同日上午8 時許，途經同縣龜山鄉○○○路台
    一線18.7公里處，本應注意欲超越同一車道之前車時，須先
    按鳴喇叭二單響或變換燈光一次，並注意後方動態來車，且
    兩車應保持安全間隔距離，隨時做停車之準備，以避免發生
    碰撞之危險，且依當時天候、視線、路況、視距等情況，又
    無不能注意之情形，竟疏與前車保持安全距離而逕由左方不
    當超車且未保持兩車安全距離，致而與同向楊駿瑞所駕駛之
    車號BO-360號自大貨車發生車禍，致柯宜君受有出血性休克
    、胸部下肢外傷之傷害，應送醫急救後，不治死亡。又被告
    丙○○為被告戊○○之母、被告丁○○為被告戊○○之父，
    爰依民法第184 條、第187 條第1 項、第192 條第1 項、第
    2 項、第194 條規定，被告自應對原告負連帶損害賠償責任
    。（二）茲將原告請求賠償之項目及金額，分敘如下：1 、
    原告甲○○為柯宜君受傷至醫院治療，計支付醫藥費用新台
    幣（下同）2,180 元。2 、殯葬費：原告甲○○為柯宜君支
    出殯葬費合計447,320 元，爰請求被告連帶賠償。3 、扶養
    費：原告甲○○為41年12月7 日生，原告張心怡為47年6 月
    6 日生，以目前醫學標準計算男人平均壽命為74歲、女人76
    歲，則原告甲○○於101 年滿60歲、張心怡於107 年滿60歲
    ，斯時原告可請求法定扶養費，甲○○可請求14年扶養費、
    張心怡可請求16年扶養費，以目前綜合所得稅申報每年74,0
    00元 計算，依霍夫曼氏計算法扣除各該年以前之利息，原
    告甲○○可請求法定扶養費669,313 元，張心怡可請求656,
    262 元。3 、精神慰撫金：柯宜君為原告之女，與原告間感
    情至為濃厚，今因被告戊○○之不法行為致死，驟然天人永
    隔，原告遭受喪女之痛，莫此為甚，爰各請求精神慰撫2,00
    0,000 元。（三）為此聲明請求：１被告應連帶給付原告甲○○3,118,813 元、張心怡2,656,262 元，及均自起訴狀繕
    本送達翌日起至清償日止，按週年利率百分之5 計算之利息
    。願供擔保請准宣告假執行。
三、被告戊○○、丁○○對於系爭車禍事故之發生為被告戊○○
    之過失不爭執，惟以：原告請求之金額過高為由置辯。並聲
    明：原告之訴及其假執行之聲請均駁回。被告丙○○未於言
    詞辯論期日到場，亦未提出書狀或言詞以為陳述。
四、兩造不爭執之事實：
(1)、被告戊○○附載柯宜君於94年10月11日上午，騎乘車號CPS-
    016 號重型機車，由桃園縣龜山往臺北方向行駛，同日上午
    8 時許，途經同縣龜山鄉○○○路台一線18.7公里處，本應
    注意欲超越同一車道之前車時，須先按鳴喇叭二單響或變換
    燈光一次，並注意後方動態來車，且兩車應保持安全間隔距
    離，隨時做停車之準備，以避免發生碰撞之危險，且依當時
    天候、視線、路況、視距等情況，又無不能注意之情形，竟
    疏與前車保持安全距離而逕由左方不當超車且未保持兩車安
    全距離，致而與同向楊駿瑞所駕駛之車號BO-360號自大貨車
    發生車禍，致柯宜君受有出血性休克、胸部下肢外傷之傷害
    ，應送醫急救後，不治死亡。又被告丙○○為被告戊○○之
    母、被告丁○○為被告戊○○之父，
(2)、原告已領得強制汽車責任保險金1,500,000 元，而每人各分
    得750,000元。
五、按汽車行駛時，駕駛人應注意車前狀況及兩車併行之間隔，
    並隨時採取必要之安全措施、汽車欲超越同一車道之前車時
    ，需先按鳴喇叭二單響或變換燈光一次、汽車在同一車道行
    駛時，除擬超越前車外，後車與前車應保持隨時可以煞停距
    離。道路交通安全規則第94條第3 項、第101 條分別定有明
    文，被告戊○○自應遵守前述規定，以維車輛行車安全及避
    免危險之發生，而參以當時之情況，又無不能注意之情，被
    告戊○○竟疏於注意上開規定，致與同向自大貨車發生車禍
    ，使柯宜君受有出血性休克、胸部下之外傷等傷害，經送醫
    急救後，不治死亡，被告戊○○對於本件車禍之發生，自屬
    未盡其注意義務而有過失，且其過失與柯宜君死亡間，具有
    相當因果關係，從而，被告戊○○不法侵害柯宜君之生命，
    堪予認定。
六、按因故意或重大過失不法侵害他人之權利者，負損害賠償；
    無行為能力人或限制行為能力人，不法侵害他人之權利者，
    以行為時有識別能力為限，與其法定代理人連帶負損害賠償
    責任。另不法侵害他人致死者，對於支出醫療及增加生活上
    需要之費用或殯葬費之人，應負損害賠償責任；被害人對於
    第三人負有法定扶養義務者，加害人對於該第三人亦應負損
    害賠償責任；不法侵害他人致死者，被害人之父、母、子、
    女及配偶，雖非財產上之損害，亦得請求賠償相當之金額，
    民法第184 條第1 項前段、第192 條第1 項、第2 項、第
    194 條分別定有明文。本件被告戊○○因過失不法侵害原告
    之女柯宜君致死已如前述，而被告丙○○、丁○○係被告戊○○之法定代理人，被告戊○○於侵權行為時亦非屬無識別
    能力，於法被告丙○○、丁○○即應與被告戊○○連帶負擔
    損害賠償責任，爰審酌原告請求被告賠償各項金額如下：
(1)、殯葬費部分：原告甲○○為柯宜君支出之殯葬費447,320 元
    乙節，業為被告所不爭執，堪信為真實。則原告甲○○關於
    此殯葬費用之支出，得請求被告連帶負擔。
(2)、扶養費部分：按「左列親屬，互負扶養之義務：一、直系血
    親相互間。」、「夫妻互負扶養之義務，其負扶養義務之順
    序與直系血親卑親屬同，其受扶養權利之順序與直系血親尊
    親屬同。」民法第1114條第1 項、1116條之1 定有明文。原
    告甲○○為柯宜君之父、原告張心怡為柯宜君之母，分別為
    41年12月7 日、47年6 月6 日出生，此有卷附之戶籍謄本可
    參。又原告甲○○、張心怡於柯宜君在94 年10 月11日死亡
    時，年齡分別為53歲又1 月、46歲又7 月，以目前男人平均
    壽命為74歲、女人76歲計算，則原告甲○○於101 年滿60歲
    、張心怡於107 年滿60歲，斯時原告可請求法定扶養費，甲○○可請求14年扶養費、張心怡可請求16年扶養費，而原告
    除柯宜君外，另育有一子柯憲光（72年11月7 日出生，參見
    本院卷宗第27頁），亦應共同負擔撫養義務，且夫妻間亦應
    互負扶養義務，以目前綜合所得稅申報每年74,000元計算，
    再依霍夫曼氏計算法扣除各該年以前之利息，原告甲○○可
    請求被告連帶賠償法定扶養費應為223,104 元，張心怡可請
    求為218,754 元。
(3)、精神慰撫金：被告戊○○於肇事時，為18歲之人（75年7 月
    1 日生），名下僅有薪資所得近7 萬餘元、無不動產，被告
    丙○○名下無財產，被告丁○○名下僅有薪資所得約13餘萬
    元；原告甲○○名下有房屋乙棟、土地2 筆、汽車2 輛，原
    告張心怡名下則有薪資所得約60餘萬，此有本院依職權查詢
    之稅務電子閘門財產所得調件明細表在卷足憑，堪信為真實
    。至原告均為柯宜君之至親，被害人遭此意外事故，渠等精
    神痛苦乃屬必然，是本院審酌兩造之財產狀況、身份、地位
    、經濟狀況及原告等所受精神上痛苦程度等一切情狀，認本
    件慰撫金之請求，均以1,500,000 元為適當。
(4)、前開金額合計之結果，原告甲○○得請求2,170,424 元（即
    447,320 ＋223,104 ＋1,500,000 ＝2,170,424） ；原告張
    心怡得請求1,718,754 元（218,754 ＋1,500,000 ＝1,718,
    754） 。
七、按損害之發生或擴大，被害人與有過失者，法院得減輕賠償
    金額，或免除之；前二項之規定，於被害人之代理人或使用
    人與有過失者，準用之。民法第217 條第1 項、第3 項分別
    定有明文；又機車駕駛人為後座之人的使用人，有過失相抵
    法則之適用。最高法院74年度台上字第1170號判決可資參照
    。本件車禍之發生固肇因於被告戊○○疏於注意車前狀況，
    而撞及同向之自大貨車，惟柯宜君於事故發生時，既搭乘被
    告戊○○所駕駛之重型機車，堪認被告戊○○應為柯宜君之
    使用人，柯宜君即應承擔其使用人之過失，其就本件損害之
    擴大與有過失，而原告身為柯宜君之繼承人，自亦應承受柯
    宜君此部分之過失。本院斟酌系爭車禍損害雙方之過失此例
    為2 比8 ，認原告甲○○、張心怡上開請求損害賠償之金額
    應分別核減為1,736,339 元、1,375,003 元。
八、再者，原告於訴外人徐玉海車禍後，已領取強制汽車保險理
    賠金1,500,000 元，而依強制汽車責任保險法第32條規定：
    「保險人依本法所為之保險給付，視為被保險人損害賠償金
    額之一部分；被保險人受賠償請求時，得扣除之。」；及同
    法第11條第1 項第2 款第2 目、第2 項復規定，父母、子女
    及配偶得向保險人請求保險給付，同一順位之遺屬有數人時
    ，按人數平均分配保險給付之相關規定，原告既已領取保險
    金1,500,000 元，則每人可均分750,000 元之保險金，應各
    自就其所受損害額內扣除之。
九、綜上所述，原告基於侵權行為之相關規定請求被告連帶負損
    害賠償責任一節，應屬有據。其中原告甲○○部分，因其所
    得請求之損害金額為1,736,339 元，於扣除強制汽車責任保
    險理賠金750,000 元後，得請求986,339 元，以此推之，原
    告張心怡得請求之金額為625,003 元。從而，原告分別於上
    開金額範圍內之請求為有理由，逾此範圍之請求，則無理由
    ，應予駁回。
十、末按，民法第213 條第2 項有關法定遲延利息之規定，惟有
    「因回復原狀而應給付金錢者」始有適用，尚難據此認為所
    有損害賠償債務成立之同時，履行期即為屆至，是除民法第
    213 條第2 項之規定外，其他損害賠償債權於成立後，猶須
    待債權人行使請求權，債務人受催告時起，其定有履行期限
    者，則自其期限屆滿時起始負遲延責任（民法第229 條參照
    ），本件原告請求被告分別自起訴狀繕本送達翌日即96年1
    月19日（按起訴狀繕本於96年1 月10日寄存送達於被告之住
    所，依民事訴訟法第138 條第2 項規定，自當日起經10日生
    效）起至清償日止，依法定利率即週年利率百分之5 計算遲
    延利息，應屬有據。
十一、本件判命原告勝訴部分，兩造均陳明願供擔保，請准宣告
    假執行與免為假執行，經核均無不合，爰分別酌定相當擔保
    金額准許之。至原告敗訴部分，其假執行之聲請已失所附麗
    ，應予駁回。
據上論結，本件原告之訴為一部有理由，一部無理由，依民事訴
訟法第85條第2 項、第390 條第2 項，判決如主文。
中　　華　　民　　國　　96　　年　　6 　　月　　29　　日
                  民事第三庭    法　官　陳清怡
以上正本係照原本作成
如對本判決上訴，須於判決送達後20日內向本院提出上訴狀
中　　華　　民　　國　　96　　年　　6 　　月　　29　　日
                                書記官　王羽潔
